臺灣高雄地方法院民事裁定　九十三年度聲字第一三五九號
　　聲　請　人　甲○○
　　聲　請　人　乙○○
　　相　對　人　戊○○
　　相　對　人　丙○○
　　相　對　人　丁○○
當事人間聲請返還擔保金事件，本院裁定如下：
    主    文
原裁定撤銷。
本院民國八十九年存字第二二七六號提存事件聲請人所提存之擔保金新台幣壹佰萬元
准予返還。
抗告費用由相對人負擔。
    理      由
一、抗告意旨略以：：抗告人與相對人間因損害賠償事件，前遵本院八十九年度全字
    第三七０五號假扣押裁定，提存彰化商業銀行可轉讓定期存單（票號DA七六八三
    號）新臺幣（下同）壹佰萬元，而聲請對相對人之不動產查封在案。茲因聲請人
    已獲勝訴判決確定，並聲請強制執行債務人之財產，由鈞院九十三年度執字第二
    八八九四號行，後雙方達成和解，由抗告人撤回九十一年度執全字第一九九四號
    假扣押之強制執行在案，抗告人依民事訴訟法第一百零四條第一項第一款、第三
    款聲請准予返還鈞院八十九年度存字第二二七六擔保金一百萬元，原裁定以抗告
    人得逕向提存所聲請返還擔保金為由駁回抗告人之聲請，惟槓人之本案訴訟非全
    部勝訴而係部分勝訴部分敗訴，與提存法第十六條之規定不同，為此請准予廢棄
    原裁定准予返還擔保金。
二、按民事訴訟法第四百九十條第一項規定，原法院或審判長認抗告為有理由者，應
    更正（撤銷或變更）原裁定。所謂更正原裁定，係另以裁定將原裁定撤銷或變更
    之，以資糾正，仍不失為初次裁定（最高法院八十四年年度台抗字第二六０號裁
    定參照）。另應供擔保之原因消滅者；訴訟終結後，供擔保人證明已定二十日以
    上之期間，催告受擔保利益人行使權利而未行使者，法院應依其聲請，以裁定命
    返還提存物或保證書，民事訴訟法第一百零四條第一項第一款、第三款分別定有
    明文。至所謂訴訟終結，在因假扣押或假處分所供擔保之情形，因該擔保係為保
    障受擔保利益人因不當假扣押或假處分所受損害而設，倘執行法院已依假扣押或
    假處分裁定實施假扣押或假處分之執行，則在供擔保人撤回假扣押或假處分之執
    行前，受擔保利益人所受損害仍可能繼續發生，損害額既未確定，自無強令其行
    使權利之理。故在假扣押或假處分所供之擔保，供擔保人依民事訴訟法第一百零
    六條準用同法第一百零四條第一項第二款規定，聲請以裁定命返還其擔保金之場
    合，必供擔保人已撤回假扣押或假處分之執行，始得謂與民事訴訟法第一百零四
    條第一項第二款所定之「訴訟終結」相當，而得依該條款行使定期催告之權利。
三、經查，按假扣押所保全之請求，其本案訴訟已獲全部勝訴判決確定者，擔保提存
    之提存人於提存後固得逕向該管法院提存所聲請返還提存物，無庸法院為裁定，
    提存法第十六條第一項第三款及該法施行細則第十六條可資參照。而本件聲請人
    確因損害賠償事件而請求假扣押，而本案訴訟即本院九十一年度重訴第八八三號
    案件，為一部勝訴一部敗訴之判決，復經台灣高等法院高雄分院以九十二年度上
    易字第二０四號判決抗告人勝訴部分確定在案，有判決書附卷可憑，則其本案並
    全部勝訴，而原告勝訴部分並未逾對相對人扣押債權三百萬元之範圍，而本件抗
    告人業已撤回假扣押之執行，後又以存證信函通知相對人行使權利，於九十三年
    七月二十三日送達相對人，並提出提存書、假扣押裁定、撤銷假扣押裁定、民事
    判決書、確定證明書、存證信函等影本各一件為證，復經本院查詢無訛，核符前
    開法律之規定，抗告人自得聲請返還擔保物。是以抗告人聲明撤銷原裁定，即有
    理由，應由本院更正原裁定如主文所示。
四、依民事訴訟法第四百九十條第一項、第九十五條、第七十八條規定，裁定如主文
    。
中　　　華　　　民　　　國　　九十三　　年　　　九　　　月　　　十　　　日
                                臺灣高雄地方法院民事第五庭
~B法　　　官　陳嘉惠
正本證明與原本無異。
如不服本裁定應於送達十日內向本院提出抗告狀，並繳納裁判費新台幣一千元。
中　　　華　　　民　　　國　　九十三　　年　　　九　　　月　　　十　　　日
~B法院書記官　陳淑女
